臺灣彰化地方法院民事判決
109年度家繼簡字第36號
原      告  黃朝  

被      告  黄騰儀  
            黃得祐  



            黃蘭媖  
            黃朝源  

            黃鳳冠  
            吳黃翠瑩

            楊佳胤  

            楊佳源  

            楊佳隆  

            楊招治  

            楊滿足  

            林桂森  
            林桂洲  

            林秋玲  

            林秋珊  


            吳資平  
            吳資常  


            吳麗賢  
            吳麗月  

            吳麗日  
            吳麗星  

            吳麗堂  

            朱黃綉絹

            黃陳玉峯

            黃繼寬  
            黃意真  

            黃意晴  

            黃賴招弟

            黃意專  
            黃意香  

            林黃秋珠

            黃美珠  

            黃麗珠  

            江信助  

            江輝煌  

            王江幸枝

            江芳櫻  
            江美玲  

            江美蓉  
            江銘鉦  
            江忠恒  

            江佩芳  
            江國華  

            江初子  
            江香琴  
            江芳蘭  
            江秀卿  

            江世元  

            江宛鴻  

            王冠賀  

            王瑞華  

            王奕惇  

            王奕儒  

            蔣王錦綢

            王錦綉  

            王江月女
            鄭江秀玉


上列當事人間分割遺產事件，本院於111年3月4日言詞辯論終結
，判決如下：            
    主      文
一、被繼承人黃耀南所遺如附表一所示之遺產，由兩造依附表二
    所示應繼分比例分割為分別共有。
二、訴訟費用由兩造按附表二所示應繼分比例負擔。 　　　　
　　事實及理由
壹、程序方面：
一、被告黃騰儀、黃得祐、黃蘭媖、黃朝源、黃鳳冠、吳黃翠瑩
    、楊佳胤、楊佳源、楊佳隆、楊招治、楊滿足、林桂森、林
    桂洲、林秋玲、林秋珊、吳資平、吳資常、吳麗賢、吳麗月
    、吳麗日、吳麗星、吳麗堂、朱黃綉絹、黃陳玉峯、黃繼寬
    、黃意真、黃意晴、黃賴招弟、黃意專、黃意香、林黃秋珠
    、黃美珠、黃麗珠、江信助、江輝煌、王江幸枝、江芳櫻、
    江美玲、江美蓉、江銘鉦、江忠恒、江佩芳、江國華、江初
    子、江香琴、江芳蘭、江秀卿、江世元、江宛鴻、王冠賀、
    王瑞華、王奕惇、王奕儒、蔣王錦綢、王錦綉、王江月女、
    鄭江秀玉等經合法通知，均未於最後言詞辯論期日到場，查
    無民事訴訟法第386條各款所列情形之一，按家事事件法第5
    1條準用民事訴訟法第385條第1項前段規定，依原告之聲請
    ，由其一造辯論而為判決。
二、按當事人死亡者，訴訟程序在有繼承人、遺產管理人或其他
    依法令應續行訴訟之人承受其訴訟以前當然停止；第168條
    至第172條及前條所定之承受訴訟人，於得為承受時，應即
    為承受之聲明。他造當事人，亦得聲明承受訴訟，民事訴訟
    法第168條、175條分別定有明文。而家事訴訟事件，除本法
    別有規定者外，準用民事訴訟法之規定，家事事件法第51條
    亦有明文。查被告王瑞庭於民國110年6月30日死亡，原告具
    狀聲明王瑞庭之繼承人王冠賀承受訴訟，有民事陳報狀、戶
    籍資料、繼承系統表、財政部臺北國稅局遺產稅免稅證明書
    影本、遺產分割協議書影本、土地所有權狀影本等件在卷可
    證（本院卷二第39頁至49頁），經核其聲明承受訴訟均與上
    開規定相符，應予准許。
貳、實體方面：
一、原告主張：
　　被繼承人黃耀南於36年12月10日死亡，並遺有如附表一所示
    之遺產。被繼承人黃耀南未婚亦無子嗣，其死亡時原有繼承
    人即長兄黃冬、三弟黃明國、長姐江黃葉。嗣黃冬、黃明國
    、江黃葉復相繼過世，則其所繼承部分再轉由其等之繼承人
    即兩造全體分別繼承，兩造並於109年8月5日辦妥繼承登記
    ，將附表一所示之遺產登記為兩造公同共有，有遺產稅逾核
    課期間證明書、土地登記第一類謄本、繼承系統表、戶籍謄
    本等件在卷可證。因附表一所示之遺產並無不能分割之情事
    ，被繼承人黃耀南亦未以遺囑禁止分割，兩造復未以契約約
    定不分割，原告爰依民法第1164條前段規定，請求分割遺產
    ，並聲明如主文所示。
二、被告方面：
(一)被告楊招治辯以：伊同意分割遺產等語。
(二)被告黃騰儀、黃得祐、黃蘭媖、黃朝源、黃鳳冠、吳黃翠瑩
    、楊佳胤、楊佳源、楊佳隆、楊滿足、林桂森、林桂洲、林
    秋玲、林秋珊、吳資平、吳資常、吳麗賢、吳麗月、吳麗日
    、吳麗星、吳麗堂、朱黃綉絹、黃陳玉峯、黃繼寬、黃意真
    、黃意晴、黃賴招弟、黃意專、黃意香、林黃秋珠、黃美珠
    、黃麗珠、江信助、江輝煌、王江幸枝、江芳櫻、江美玲、
    江美蓉、江銘鉦、江忠恒、江佩芳、江國華、江初子、江香
    琴、江芳蘭、江秀卿、江世元、江宛鴻、王冠賀、王瑞華、
    王奕惇、王奕儒、蔣王錦綢、王錦綉、王江月女、鄭江秀玉
    等均未於言詞辯論期日到場，亦未提出任何書狀作何聲明或
    陳述。　　
三、本院之判斷：
(一)按繼承人有數人時，在分割遺產前，各繼承人對於遺產全部
    為公同共有；繼承人得隨時請求分割遺產，但法律另有規定
    或契約另有訂定者，不在此限，民法第1151條、第1164條前
    段亦規定甚明。查原告起訴主張上開事實，有繼承系統表(
    本院卷一第30頁至第31頁)、財政部中區國稅局遺產稅逾核
    課期間證明書(本院卷一第8頁)、土地登記第一類謄本(本院
    卷一第9頁至第29頁、卷二第77頁至第108頁)、戶籍登記資
    料(本院卷一第32頁至第87頁、第217頁至第276頁)、彰化縣
    員林地政事務所109年4月17日員地一字第1090002515號函(
    本院卷一第215頁)、彰化○○○○○○○○109年5月7日員戶字第109
    0001819號函(本院卷一第216頁)等件在卷為證。又被告經合
    法通知均未到庭，除被告楊招治具狀表示同意分割外，其餘
    均未提出書狀為爭執，自堪信原告上開主張為真實。則本件
    因被繼承人並未以遺囑禁止繼承人分割遺產，附表一所示遺
    產亦無不能分割之情形，兩造復無不能分割之約定；惟兩造
    就上開遺產無法達成分割協議，則原告依民法第1164條規定
    ，訴請分割前開遺產，洵屬有據。
(二)又兩造之應繼分說明如下：
  1.被繼承人黃耀南死亡時未婚無子女，故由其長兄黃冬、三弟
    黃明國、長姐江黃葉等3人繼承，每房應繼分為1/3。
　2.長兄黃冬之繼承人： 
 (1)黃冬及其配偶黃邱賤分別於55年5月6日、84年4月7日死亡，
    其繼承人有長子黃建源、次子黃金山、長女楊黃梅芬、次女
    林黃序、三女吳黃錦花、五女朱黃綉絹等6人，另黃冬之四
    女黃秀滿已於34年6月22日死亡且絕嗣。故上開6人每人應繼
    分為1/18(1/3×1/6)。
 (2)黃冬長子黃建源於107年12月11日死亡（其配偶黃陳麗華已
    於86年10月24日死亡），由其長子黃騰儀、次子黃得祐、長
    女黃蘭媖等3人再轉繼承，每人應繼分為1/54(1/18×1/3)。
 (3)嗣黃金山於102年1月28日死亡（其配偶黃洪彩雪已於79年3
    月9日死亡），由其長子黃朝源、次子黃朝、長女黃鳳冠、
    次女吳黃翠瑩等4人再轉繼承，每人應繼分為1/72(1/18×1/4
    )。
 (4)楊黃梅芬於102年10月27日死亡（其配偶楊榮華已於70年5月
    12日死亡），由其長子楊佳胤、次子楊佳源、三子楊佳隆、
    次女楊招治、三女楊滿足等5人再轉繼承，而楊黃梅之長女
    楊清娘、四女楊愛娜已分別於36年4月26日、87年4月18日死
    亡且均絕嗣，故上開5人每人應繼分為1/90(1/18×1/5)。
 (5)林黃序於107年2月7日死亡（其配偶林祝克已於99年2月23日
    死亡），由其長子林桂森、次子林桂洲、長女林秋玲、次女
    林秋珊等4人再轉繼承，每人應繼分為1/72(1/18×1/4)。
 (6)吳黃錦花於60年1月23日死亡，由其配偶吳榮彬、長子吳資
    平、次子吳資常、長女吳麗賢、次女吳麗月、三女吳麗日、
    四女吳麗星、五女吳麗堂等再轉繼承；嗣黃邱賤於84年4月7
    日死亡，由長子黃建源、次子黃金山、長女楊黃梅芬、次女
    林黃序、五女朱黃綉絹等再轉繼承，由三女吳黃錦花之長子
    吳資平、次子吳資常、長女吳麗賢、次女吳麗月、三女吳麗
    日、四女吳麗星、五女吳麗堂等代位繼承；嗣吳榮彬於95年
    7月31日死亡，由其長子吳資平、次子吳資常、長女吳麗賢
    、次女吳麗月、三女吳麗日、四女吳麗星、五女吳麗堂等7
    人再轉繼承，故每人應繼分為1/126(1/18×1/7)。
　3.三弟黃明國之繼承人：　　
 (1)黃明國於81年10月20日死亡，其繼承人有配偶黃梅桂、長子
    黃俊達、次子黃能達、三子黃希達、長女林黃秋珠、次女黃
    美珠、三女黃麗珠等7人，每人應繼分為1/21(1/3×1/7)。
 (2)黃俊達於86年10月22日死亡，由其配偶黃陳玉峯、長子黃繼
    寬、長女黃意真、次女黃意晴等4人再轉繼承，每人應繼分
    為1/84(1/21×1/4)。
 (3)黃明國配偶黃梅桂於87年10月10日死亡，由其長子黃俊達之
    長子黃繼寬、長女黃意真、次女黃意晴等代位繼承，及次子
    黃能達、三子黃希達、長女林黃秋珠、次女黃美珠、三女黃
    麗珠等再轉繼承。每房應繼分為1/126(1/21×1/6)。黃繼寬
    、長女黃意真、次女黃意晴3人代位繼承後，每人應繼分為1
    /378(1/126×1/3)，加上繼承黃俊達之1/84，則其3人之應繼
    分各為11/756(1/378+1/84=11/756)。
 (4)黃希達於107年12月30日死亡，黃希達未婚且無子嗣，由其
    次兄黃能達、長姐林黃秋珠、次姐黃美珠、三姐黃麗珠等4
    人再轉繼承；每人應繼分為7/504【計算式：(1/21+繼承自
    母親黃梅桂1/126)×1/4=7/504】。
 (5)嗣黃能達於108年4月24日死亡，由其配偶黃賴招弟、長女黃
    意專、次女黃意香等3人再轉繼承。黃能達死亡時，其對於
    被繼承人黃耀南遺產之應繼分總和為35/504【計算式：1/21
    +1/126(繼承自母親黃梅桂)+7/504(繼承自三弟黃希達)=35/
    504】，故上開3人每人應繼分為35/1512(35/504×1/3)。
 (6)林黃秋珠、黃美珠、黃麗珠每人應繼分則為35/504【計算式
    ：1/21+1/126(繼承自母親黃梅桂)+7/504(繼承自三弟黃希
    達)=35/504】。
　4.長姐江黃葉之繼承人：　
 (1)江黃葉於69年4月3日死亡（其配偶江木成已於44年1月13日
    死亡），其繼承人有長子江榜、三子江金鵄、次女王江月女
    、三女鄭江秀玉。另江黃葉之六子江中清已先於58年1月2日
    死亡，故由江中清之長子江世元、長女江宛鴻等人代位繼承
    ；江黃葉之長女王智已先於64年6月22日死亡，故由次子王
    洋吉、三子王瑞庭、四子王瑞華、五子王瑞源、長女蔣王錦
    綢、次女王錦綉等人代位繼承，而王智之長子王武雄已於32
    年5月30日死亡且絕嗣，另王智之六子王金煌已出養而無繼
    承權；上開6房每房之應繼分為1/18(1/3×1/6)。另江黃葉之
    次子江易、四子江勳章、五子江金艇已分別於9年4月9日、1
    3年2月10日、16年3月8日死亡且均絕嗣。
 (2)嗣江榜於97年3月1日死亡（其配偶石垣文子、江張秀枝已分
    別於36年7月3日、82年2月12日死亡），由其長子江信助、
    三子江輝煌、長女王江幸枝、次女江芳櫻、三女江美玲及四
    女江美蓉等6人再轉繼承，而江榜之次子江耀文、四子江銘
    輝已分別於42年1月2日、45年4月23日死亡且均絕嗣。故上
    開6人每人應繼分為1/108(1/18×1/6)。
 (3)嗣江金鵄於94年7月3日死亡（其配偶江林甚、江林金花已分
    別於45年1月9日、76年2月18日死亡），由其長子江銘鉦、
    三子江國華、長女江初子、次女江香琴、三女江芳蘭及四女
    江秀卿等6人再轉繼承，而江金鵄之次子江銘煌已先於91年1
    1月17日死亡，故由其長子江忠恒、長女江佩芳代位繼承；
    另江金鵄之五女江素貞已出養而無繼承權。故江銘鉦、江國
    華、江初子、江香琴、江芳蘭、江秀卿等6人之應繼分為1/1
    26(1/18×1/7)；江忠恒、江佩芳2人之應繼分為1/252(1/18×
    1/7×1/2)。
 (4)江中清已先於58年1月2日死亡，故由江中清之長子江世元、
    長女江宛鴻等人代位繼承，每人應繼分為1/36(1/18×1/2)。
 (5)王智已先於64年6月22日死亡，故由次子王洋吉、三子王瑞
    庭、四子王瑞華、五子王瑞源、長女蔣王錦綢、次女王錦綉
    等6人代位繼承，每人應繼分為1/108(1/18×1/6)。
 (6)嗣王瑞源於72年8月10日死亡，由其配偶葉淑貞及長子王奕
    惇、長女王奕儒等人再轉繼承，嗣葉淑貞於88年5月18日死
    亡，由其長子王奕惇、長女王奕儒等人再轉繼承。故王奕惇
    、王奕儒之應繼分各為1/216(1/108×1/2)。
 (7)嗣王洋吉於95年10月5日死亡，王洋吉未婚亦無子嗣，本應
    由其三弟王瑞庭、四弟王瑞華、長姐蔣王錦綢、次妹王錦綉
    等人再轉繼承，惟王瑞華、蔣王錦綢均已向法院辦理拋棄繼
    承在案，有臺灣臺北地方法院110年9月14日北院忠家事95年
    度繼1765字第1102000444號函在卷可證(本院卷二第215頁)
    ，並經本院依職權調閱該院95年度繼字第1765號卷宗核閱無
    誤，故其繼承人為王瑞庭、王錦綉2人，每人應繼分為1/216
    (1/108×1/2)，加計代位繼承江黃葉之應繼分，其2人應繼分
    總和為1/72(1/108+1/216)。嗣王瑞庭於110年6月30日死亡
    ，王瑞庭已離異，其繼承人有長子王冠賀、次子王冠舜、長
    女王斐儀、次女王聖瑤，惟王冠賀、王冠舜、王斐儀及王聖
    瑤已共同協議由王冠賀單獨繼承，並辦理繼承登記在案。
　8.承上所述，兩造之應繼分比例如附表二所示。
(三)次按遺產由全體繼承人公同共有，繼承人依民法第1164條、
    第830條第2項規定請求分割遺產，應由法院依民法第824條
    命為適當之分配，不受任何共有人主張之拘束（最高法院49
    年台上字第2569號判決意旨參照）。再按法院定遺產分割之
    方法，固可由法院自由裁量，惟應斟酌各繼承人之意願、利
    害關係、遺產之性質、分割後之經濟效用及公共利益等為公
    平決定（最高法院81年度台上字第16號、89年度台上字第72
    4號判決意旨可資參照）。而分別共有之應有部分，乃就一
    所有權為量之分割，並依該量上劃分之一定分數比率，分歸
    於各共有人抽象享有之狀態。繼承人將遺產之公同共有關係
    終止，變更為分別共有關係，性質上自屬分割遺產方法之一
    （最高法院95年度台上字第2458號判決意旨參照）。經查，
    附表一所示遺產性質為不動產，而兩造人數眾多，繼承關係
    複雜，兩造中到庭之當事人均表示同意分割，且對於原告所
    主張採換算後之應繼分比例為分割之方式，則均未表示意見
    ，本院審酌附表一所示不動產之性質、經濟效用及全體共有
    人之利益等情事，認原告主張以應繼分比例分割之方法尚屬
    公平、適當。爰就附表一所示土地，按兩造附表二所示之應
    繼分比例分割為分別共有，判決如主文第1項所示。 
(四)末按分割遺產之訴，係固有必要共同訴訟，原、被告之間本
    可互換地位，本件原告起訴雖於法有據，但被告之應訴實因
    訴訟性質所不得不然，是以本件訴訟費用應由兩造按其應有
    部分之比例分擔始為公允，爰判決如主文第2項所示。
四、訴訟費用負擔之依據：家事事件法第51條、民事訴訟法第80
    條之1、第85條第1項。
中    華    民    國   111    年    4     月    8     日
                    家事法庭  法  官  沙小雯
以上正本係照原本作成
如對本判決上訴，須於判決送達後20日之不變期間內，向本院提
出上訴狀。如委任律師提起上訴者，應一併繳納上訴審裁判費。
中    華    民    國   111    年    4     月    8     日
                              書記官  項珮欣 　　
　　
附表一：
編 號 種  類    財產所在     權利範圍        分割方法 1  土地 彰化縣○○鄉○○段000地號（面積：1232.58平方公尺）      4分之1  由兩造依附表二所示應繼分比例分割為分別共有。 
　　　　　　　　　　　　　　　　　　　　　　　　　　　　
附表二：兩造應繼分比例
 姓  名  應繼分  黃騰儀  1/54  黃得祐  1/54    黃蘭媖  1/54  黃朝源  1/72  黃朝  1/72  黃鳳冠  1/72 吳黃翠瑩  1/72  楊佳胤  1/90  楊佳源  1/90  楊佳隆   1/90  楊招治  1/90  楊滿足   1/90  林桂森  1/72  林桂洲  1/72  林秋玲  1/72  林秋珊  1/72  吳資平  1/126  吳資常  1/126  吳麗賢  1/126  吳麗月  1/126  吳麗日  1/126  吳麗星  1/126  吳麗堂  1/126 朱黃綉絹  1/18 黃陳玉峯  1/84  黃繼寬 11/756  黃意真 11/756  黃意晴 11/756 黃賴招弟 35/1512  黃意專 35/1512  黃意香 35/1512 林黃秋珠 35/504  黃美珠 35/504  黃麗珠 35/504  江信助  1/108  江輝煌  1/108 王江幸枝  1/108  江芳櫻  1/108   江美玲  1/108  江美蓉  1/108  江銘鉦  1/126  江忠恒  1/252  江佩芳  1/252  江國華  1/126  江初子  1/126  江香琴  1/126  江芳蘭  1/126  江秀卿  1/126  江世元  1/36  江宛鴻  1/36  王冠賀  1/72  王瑞華  1/108  王奕惇  1/216  王奕儒  1/216 蔣王錦綢  1/108  王錦綉  1/72 王江月女  1/18 鄭江秀玉  1/18